【裁判字號】    99,司養聲,254
【裁判日期】    991022
【裁判案由】    收養子女
【裁判全文】
臺灣高雄地方法院民事裁定           99年度司養聲字第254號
聲  請  人
即收養人    丙○○
聲  請  人
即被收養人  甲○○
關  係  人  丁○○
            乙○○
上當事人間聲請認可收養事件，本院裁定如下：
    主  文
認可丙○○（男，民國○○○年○月○○○日生，身分證統一編
號：Ｚ000000000號）自民國九十九年七月二十八日起
收養甲○○（男，民國○○○年○月○○日生，身分證統一編號
：Ｚ000000000號）為養子。
程序費用新臺幣壹仟元由聲請人負擔。
    理  由
一、本件聲請意旨略以：緣聲請人即收養人丙○○與被收養人之
    生母丁○○結為夫妻，願收養被收養人甲○○為養子，經徵
    得被收養人之生母丁○○之同意，雙方於民國99年7 月28日
    訂立收養契約，並作成書面。為此，狀請鈞院認可本件收養
    等語。
二、按民法第1076條之1 第1 項規定：「子女被收養時，應得其
    父母之同意。但有下列各款情形之1 者，不在此限：(1)父母
    之一方或雙方對子女未盡保護教養義務或有其他顯然不利子
    女之情事而拒絕同意。(2)父母之一方或雙方事實上不能為意
    思表示」；復按民法第1079條之2 規定：「被收養者為成年
    人而有下列各款情形之一者，法院應不予收養之認可：(一)意
    圖以收養免除法定義務。(二)依其情形，足認收養於其本生父
    母不利。(三)有其他重大事由，足認違反收養目的。」；又「
    收養子女，違反第1076條之1 之規定者，無效」、「收養有
    無效、得撤銷之原因或違反其他法律規定者，法院應不予認
    可」，民法第1079條之4 、第1079條第2 項亦分別定有明文
    。
三、經查：
  (一)聲請人主張之上開事實，業據其提出收養契約書、被收養人
    生母丁○○之收養同意書、收養人之健康檢查體檢報告、戶
    籍資料、財政部高雄市國稅局97年度綜合所得稅各類所得資
    料清單、財產歸屬資料清單等件為證，並經收養人丙○○、
    被收養人甲○○及其生母丁○○皆到庭陳明，同意收養及出
    養，並皆瞭解收養後所生之法律關係（見本院99年10月8 日
    訊問筆錄），故堪信為真實。
  (二)被收養人生父乙○○經本院合法通知無正當理由未到庭。且
    經被收養人生母丁○○到庭陳述：「同意，生父沒有給付過
    扶養費，民國77年離婚時有來探望過小孩一次，之後再也沒
    有，平時也沒有跟生父聯絡，民國80 、81 年左右有通知生
    父要辦理收養一事，但生父沒有表示意見，甲○○從小是我
    與丙○○共同扶養長大，但辦理這次收養並無通知生父，因
    久未連絡已失聯。」等語明確；及被收養人甲○○到庭陳明
    ：「同意，從小是收養人扶養我長大，我生父沒有來探望過
    我，對他也沒有印象，我不清楚他有無給付過扶養費，我知
    道被收養在法律上之意義。」等語明確（見本院99年10月8
    日訊問筆錄）。綜上，足認被收養人生父乙○○自被收養人
    甲○○年幼起即未盡保護教養義務，揆諸首揭法律規定，本
    件收養應無庸得其生父乙○○之同意。本院審酌收養人之人
    格，及收養人已與被收養人生母共組家庭已達18年餘，基於
    家庭之完整性，亦無民法第1079條之2 各款所列應不予認可
    之情事，認收養人丙○○收養被收養人甲○○為養子，於法
    尚無不合，本件聲請人之聲請認可收養，應予准許。
四、依非訟事件法第21條第1 項前段、第23條、第24條第1 項，
    民事訴訟法第85條第1 項前段，裁定如主文。
五、如不服本裁定，須於本裁定送達後10日之不變期間內，向本
    院提出抗告狀，並繳納抗告費新臺幣1,000 元。
中    華    民    國    99    年    10    月    22    日
                  家事法庭  司法事務官  任士慧

司法院資訊處製作；財團法人民間司法改革基金會備份。
